臺灣高雄地方法院刑事判決　　　　　　　　　　　　　九十年度訴字第二七八三號
　　公　訴　人　臺灣高雄地方法院檢察署檢察官
　　被　　　告　乙○○
右列被告因偽造文書等案件，經檢察官提起公訴（九十年度偵字第一八八三七號），
本院判決如左：
    主  文
乙○○行使偽造私文書，足以生損害於公眾及他人，處有期徒刑月，如易科罰金，
以佰元折算壹日；又服用酒類，不能安全駕駛動力交通工具而駕駛，處拘役伍拾日
，如易科罰金，以佰元折算壹日。
如附表所示編號一至三偽造之「丙○○」署押及指印（枚數詳如附表編號一至三所載
），均沒收。
    事  實
一、緣乙○○於民國九十年八月十一日，在其位於台南市○區○○路二段四八二巷五
    五號之住處，拾獲其友人丙○○之皮包一個（內含曾某之駕駛執照及國民身分證
    各一張），即以電話通知丙○○取回，然曾某因故無法立即前往拿取，遂同意暫
    時寄放乙○○處，俟擇期取回。又乙○○於同年十月七日晚間九時許，在高雄縣
    鳳山市青年市場附近與友人飲酒，明知其受酒精之影響，駕駛技巧障礙，視覺及
    行為反應能力減低，已不能安全駕駛動力交通工具，仍於同日晚間十一時三十分
    許，駕駛車牌號碼ＹＣ－０九三七號自用小客車，自高雄出發欲返回台南住處，
    嗣於翌日即十月八日凌晨一時三十九分許，行經國道十號高速公路西向六公里處
    時，為警發覺有異進行攔檢，對乙○○施以酒精濃度檢測，測得其呼氣酒精濃度
    為每公升零點九二毫克，詎乙○○為逃避刑責，竟基於偽造署押及行使偽造私文
    書之犯意，先持前揭其拾獲暫保管之「丙○○」駕駛執照（起訴書誤載為身分證
    ）出示予警方，假冒其為丙○○本人，接續在前揭酒精濃度測定值表之被測人欄
    內、內政部警政署國道公路警察局舉發違反道路交通管理事件通知單（下簡稱舉
    發違規單）收受通知者簽章欄內（一式三聯）、內政部警政署國道公路警察局警
    察隊九十年十月八日凌晨二時十分警訊筆錄、逮捕通知書（本人及親友通知書各
    一紙）上，均偽簽「丙○○」署名及偽捺指印（枚數詳如附表編號一至四所示）
    ，再將上開偽簽「丙○○」署名，表示丙○○本人簽收舉發違規單之私文書行使
    交還警員，上開偽造署押及行使偽造私文書部分均足以生損害於警察機關處理交
    通違規事件與警訊筆錄之正確性及丙○○本人之權益。
二、案經國道公路警察局第五警察隊移送臺灣高雄地方法院檢察署檢察官偵查起訴。
    理  由
一、右揭飲酒後已達不能安全駕駛之程度仍駕車行駛，經警測試呼氣酒精濃度高達每
    公升零點九二毫克；於為警查獲後，為逃避刑責而臨時借用拾獲之丙○○駕駛執
    照，接續在酒精濃度測定值表之被測人欄、舉發違規單之收受通知者簽章欄、警
    訊筆錄、逮捕通知書二紙上偽簽「丙○○」之署名並按捺指印，偽造簽收舉發違
    規單私文書後行使交還警員等事實，業據被告乙○○於警訊、偵查、本院訊問及
    審理中坦認不諱（本院九十一年七月十一日審判筆錄），核與證人即被害人丙○
    ○於警訊及本院調查、審理時所證稱情節相符（本院上開筆錄參照），並經證人
    即現場查獲警員甲○○於本院調查程序中證述明確（本院九十年十二月十三日訊
    問筆錄），此外，復有內政部警政署國道公路警察局舉發違反道路交通管理事件
    通知單（一式三聯）、酒精濃度測定值表、刑法第一百八十五條之三案件測試觀
    察紀錄表、九十年十月八日凌晨二時二十分警訊筆錄及逮捕通知書（本人及親友
    通知書各一紙）附卷可稽。又刑法第一百八十五條之三所謂之「不能安全駕駛」
    ，係抽象危險犯，並不以發生具體危險為必要，而依醫學研究報告結果，呼氣酒
    精濃度達每公升零點五五毫克者，肇事率為一般正常人之十倍，係屬絕對不能安
    全駕駛之標準，業經法務部八十八年五月十八日法八八檢字第００一六六九號函
    示明確，是被告呼氣酒精濃度既高達零點九二毫克，詳如前述，顯超過前開絕對
    不能安全駕駛動力交通工具之標準甚多，佐以現場查獲警員即證人甲○○證稱：
    被告確有駕駛不穩、疲倦、全身酒味等情，足徵被告已因飲酒而達不能安全駕駛
    之程度無訛，是被告上開自白與事實相符，堪予採憑。事證明確，被告前揭酒醉
    駕車、偽造署押及行使偽造私文書等犯行，均堪認定。
二、核被告飲酒後已達不能安全駕駛動力交通工具而仍駕駛之行為，係犯刑法第一百
    八十五條之三酒醉駕車罪。另按在交通違規通知單收受通知聯者簽章欄內偽簽他
    人姓名，自不待依據習慣或特約，單從形式上觀察，即足以知悉係表示由他人名
    義出具領收通知聯之證明，具收據之性質，當屬刑法第二百十條之私文書（最高
    法院八十三年度台上字第六六三一號判例參照），故本件被告冒用「丙○○」名
    義於舉發違規單收受通知者欄上所偽簽之署押，自係表示「丙○○」本人簽收之
    私文書。是核被告在酒精濃度測定值表之被測人欄、舉發違規單之收受通知聯簽
    章欄、警訊筆錄、逮捕通知書二紙上偽簽「丙○○」之署名並按捺指印，偽造簽
    收舉發違規單私文書後行使交還警員等行為，係犯刑法第二百十七條第一項偽造
    署押罪、第二百十六條、第二百十條之行使偽造私文書罪。被告於上揭酒精濃度
    測定值表之被測人欄、舉發違規單之收受通知聯簽章欄、警訊筆錄、逮捕通知書
    二紙上偽簽「丙○○」之署名並按捺指印，乃基於單一偽造署押之犯意，於密接
    時間、地點接續為之，該數個舉動在刑法評價上應包括視為一行為；其一行為同
    時觸犯偽造署押及偽造私文書罪，應依想像競合犯規定，論以一較重之偽造私文
    書罪。又其偽造後復持以行使，偽造之低度行為為行使之高度行為所吸收，不另
    論罪。再被告所犯酒醉駕車及行使偽造私文書二罪，犯意各別，行為互異，應分
    論併罰。審酌被告素行良好，有臺灣高等法院被告全國前案紀錄表及本院被告院
    內索引卡紀錄表各一份在卷可按，本次一時失慮，飲酒後已達不能安全駕駛程度
    仍駕車上路，漠視公眾用路安全，復欲逃避刑責而假冒他人名義，並偽簽他人署
    押偽造私文書，所生損害不輕，惟犯後坦認犯行，態度良好，及犯罪手段、情節
    非鉅等一切情狀，就其所犯二罪，分別量處如主文所示之刑，並均諭知易科罰金
    之標準。另被告於卷附酒精濃度測定值表、舉發違規單、警訊筆錄上偽簽「丙○
    ○」之署名及所捺指印（枚數詳如附表編號一至三所載），均應依刑法第二百十
    九條之規定沒收。至被告於附表編號四所示之逮捕通知書上所偽簽之「丙○○」
    署名，業經警員以立可白塗銷滅失，無從宣告沒收，附此敘明。
三、公訴意旨另認：被告拾獲上開被害人丙○○之駕駛執照與國民身分證後，意圖為
    自己不法之所有而將之侵占入己，因之涉犯刑法第三百三十七條之侵占遺失物罪
    嫌云云。惟按該罪除行為人有拾獲遺失物之客觀行為外，尚須具有主觀不法所有
    之意圖，始能構成犯罪。查被告於前揭時、地拾獲丙○○之駕照及身分證後，業
    以電話通知被害人，經被害人允諾暫時寄放於被告處，俟適當時機再予取回等情
    ，已據證人即被害人丙○○於本院審理中證述明確（本院九十一年七月十一日審
    判筆錄），參以被告事後亦已將身分證歸還，復據被告與被害人證陳一致在卷，
    顯見被告並無將該駕照及身分證據為己有之意，僅係一時規避刑責而借用冒名，
    既無不法所有之主觀意圖，自與刑法侵占遺失物罪之構成要件不符。此外，本院
    復查無其他積極事證足資認定被告有何公訴人所指之侵占遺失物犯行，不能證明
    被告犯罪，本應為其無罪之諭知，惟公訴人認此部分與被告前開經論罪科刑之偽
    造署押、行使偽造私文書部分有牽連犯之裁判上一罪關係，爰不另為無罪之諭知
    ，附此敘明。
據上論斷，應依刑事訴訟法第二百九十九條第一項前段，刑法第一百八十五條之三、
第二百十七條、第二百十六條、第二百十條、第五十五條、第四十一條第一項、第五
十一條第十款、第二百十九條，罰金罰鍰提高標準條例第一條前段、第二條，判決如
主文。
本案經檢察官陳正芬到庭執行職務。
中      華      民      國      九十一      年      七    月    廿五    日
                                臺灣高雄地方法院刑事第六庭
                                    審判長  法  官  趙家光
                                            法  官  洪榮家
                                            法  官  林韋岑
右正本證明與原本無異。
如不服本判決，應於判決送達後十日內，向本院提出上訴狀。
                                            書記官  林誠桂
中      華      民      國      九十一      年      七    月    廿五    日
【附表】
┌───┬────────────────┬──────────────┐
│ 編號 │     名  稱                     │應沒收之偽造「丙○○」署押  │
│      │                                │及指印枚數                  │
├───┼────────────────┼──────────────┤
│ 一   │內政部警政署國道公路警察局舉發違│署押三枚                    │
│      │反道路交通管理事件通知單（一式  │（未偽造指印）              │
│      │三聯）                          │                            │
├───┼────────────────┼──────────────┤
│ 二   │酒精濃度測定值被測人欄          │署押一枚                    │
│      │                                │指印一枚                    │
├───┼────────────────┼──────────────┤
│ 三   │內政部警政署國道公路警察局警察隊│署押三枚                    │
│      │九十年十月八日警訊筆錄          │指印三枚                    │
├───┼────────────────┼──────────────┤
│ 四   │ 逮捕通知書（本人及親友通知書   │署押二枚                    │
│      │             各一紙）           │指印二枚                    │
└───┴────────────────┴──────────────┘
【附錄本判決論罪科刑法條】
中華民國刑法第一百八十五條之三 ：
  服用毒品、麻醉藥品、酒類或其他相類之物，不能安全駕駛動力交通工具而駕駛者
  ，處一年以下有期徒刑、拘役或三萬元以下罰金。
中華民國刑法第二百十六條：
  行使第二百十條至第二百十五條之文書者，依偽造、變造文書或登載不實事項或使
  登載不實事項之規定處斷。
中華民國刑法第二百十條：
  偽造、變造私文書，足以生損害於公眾或他人者，處五年以下有期徒刑。
中華民國刑法第二百十七條第一項：
  偽造印章、印文或署押，足以生損害於公眾或他人者，處三年以下有期徒刑。
